臺灣臺南地方法院刑事裁定
110年度刑補字第14號
請  求  人  吳明勳


上列請求人因違反森林法案件，經本院判決無罪（本院104年度
訴字第290號），請求補償，本院決定如下：
    主  文
吳明勳於無罪判決確定前，受羈押伍拾陸日，准予補償新臺幣貳
拾捌萬元。
    理  由
一、請求意旨略以：請求人吳明勳前因違反森林法案件，於民國
    103年12月20日經檢察官訊問後予以逮捕，並向本院聲請羈
    押，由本院103年度聲羈字第347號裁定羈押，迄於104年2月
    13日具保停止羈押，期間共羈押56日（原聲請為55日，嗣予
    更正之）。之後該案件經本院以104年度訴字第290號判決無
    罪，檢察官不服提起上訴後，由臺灣高等法院臺南分院於10
    9年5月28日，以107年度上訴字第1318號判決駁回上訴確定
    ，而請求人並無刑事補償法第4條之不得補償之情形，亦無
    該法第7條第1項之可歸責事由，依刑事補償法第1條第1項第
    1款、第6條第1項等規定，請求就遭羈押之日數以新臺幣（
    下同）5千元折算1日之金額予以補償等語。
二、按刑事補償，由．．．為．．．無罪．．．裁判之機關管轄；補償之
    請求，應於．．．無罪．．．之裁判確定日起2年內，向管轄機關
    為之，刑事補償法第9條第1項前段、第13條前段分別定有明
    文。次按辦理刑事補償事件應行注意事項第5點第1項規定：
    「就司法案件，本法第9條第1項前段所定為．．．無罪．．．裁判
    之機關，指各級法院。上訴、抗告案件經駁回者，指原為駁
    回起訴、無罪、免訴、不受理、撤銷保安處分、駁回保安處
    分之聲請、諭知本法第1條第5款、第6款裁判之法院」，故
    刑事補償，由原判決無罪之機關管轄，此所謂原判決無罪機
    關，則包括各級法院，上訴案件經上級法院駁回上訴者，仍
    由原宣告無罪判決之法院管轄。
三、經查，請求人前因違反森林法案件，由臺灣臺南地方檢察署
    （下稱臺南地檢署）檢察官提起公訴，經本院於107年10月3
    1日，以104年度訴字第290號判決請求人無罪，檢察官不服
    提起上訴，嗣經臺灣高等法院臺南分院於109年5月28日，以
    107年度上訴字第1318號判決駁回上訴確定等情，業經本院
    職權調閱前開刑事案卷（含電子卷證）核閱無訛，並有臺灣
    高等法院被告前案紀錄表及上開判決書附卷可稽，依前揭說
    明，本院核屬「原判決無罪機關」，自有管轄權。又請求人
    於本件無罪判決裁判確定日起2年內之110年10月20日，向本
    院聲請刑事補償，有刑事補償聲請狀及其上之本院收狀章戳
    在卷可考，是本件請求未逾法定期間，合先敘明。
四、次按依刑事訴訟法受理之案件，受害人因．．．無罪之判決確
    定前，曾受羈押．．．者，得依刑事補償法之規定請求國家補
    償；而其羈押．．．之補償，依其羈押．．．之日數，以3,000元
    以上5,000元以下折算1日支付之，刑事補償法第1條第1款、
    第6條分別定有明文。又受理補償事件之機關決定第6條第1
    項或第7條第1款之補償金額時，應審酌一切情狀，尤應注意
    公務員行為違法或不當之情節，及受害人所受損失及可歸責
    事由之程度，此亦為刑事補償法第8條所明定；蓋公務員行
    為違法或不當之情節、受害人所受損失及可歸責事由之程度
    ，因與補償金額是否充足、限制補償金額是否合理之判斷，
    密切攸關，俱為避免補償失當或浮濫所必要，自有併與審酌
    之必要。至所謂衡酌「受害人所受損失」，應注意其受拘禁
    之種類、人身自由受拘束之程度、期間長短、所受財產上損
    害及精神上痛苦等情狀，綜合判斷；而「受害人可歸責事由
    之程度」，則係指受害人有無可歸責事由及其故意或重大過
    失之情節輕重程度等因素（刑事補償法第8條之立法意旨參
    照）。
五、經查：　　
　1.按聲請刑事補償事件中羈押之日數，應自逮捕時起算，刑事
    補償法第6條第7項定有明文。本件請求人因違反森林法案件
    ，經檢察官於「103年12月20日」訊問後即當庭逮捕，並向
    本院聲請羈押禁見，本院以103年度聲羈字第347號案件審理
    ，於103年12月20日訊問後，認為請求人涉犯修正前森林法
    第50條、修正前刑法第349條第2項之故買贓物罪嫌重大，有
    事實足認有湮滅、偽造、變造證據或勾串共犯或證人之虞，
    非予羈押，無法確保日後刑事偵審程序之進行，有羈押之必
    要，當日依刑事訴訟法第101條第1項第2款規定裁定羈押，
    並禁止接見、通信。迄至檢察官向本院聲請具保停止羈押，
    由本院以104年度偵聲字第33號裁定請求人繳納20萬元保證
    金後，准予停止羈押，具保人於「104年2月13日」提出保證
    金後，請求人於當日釋放等情，有相關訊問筆錄、逮捕通知
    、羈押聲請書、理由書、本院押票、收受刑事保證金通知書
    、國庫存款收款書、開除報告單、上開裁定及臺灣高等法院
    被告前案紀錄表可證，此經本院查閱前開刑事案卷（含電子
    卷證）無訛。
　2.另依上開規定，計算其受羈押之日數應自103年12月20日其
    受逮捕時起算，故請求人確實因本案受羈押之日期應係「自
    103年12月20日至104年2月13日」，共受羈押計56日。又請
    求人並無刑事補償法第3條各款所列不得請求補償之情形，
    且本件請求人自偵查乃至法院審理時，始終均否認有公訴意
    旨所指違反修正前森林法第50條、修正前刑法第349條第2項
    故買贓物之事實，復無事證足資證明請求人受前開羈押，係
    因其意圖招致犯罪嫌疑，而為誤導偵查或審判之行為所致，
    即無刑事補償法第4條規定得不為補償之情形。從而，請求
    人依刑事補償法之規定請求國家補償，核屬有據。
　3.又請求人之所以經檢察官向本院聲請羈押，並由本院裁定予
    以羈押禁見，係審酌本件請求人「經訊問後，否認犯行，辯
    稱扣案之牛樟木為合法購入、清理之漂流木。本件據行政院
    農業委員會林務局嘉義林區玉井工作站巡視員、承辦員、大
    埔分站主管證述明確，及出具職務報告，認扣案之牛樟木應
    非漂流木。又近年來盜伐嚴重，類似案件均持合法文件影印
    及持發票，以合法掩飾非法，又於99年7月30日行政院農業
    委員會林務局之函文，已發函各林區管理處漂流木不再辦理
    標售，有證人出具之職務報告在卷，依自由證明，本案扣案
    牛樟木難認是漂流木。又被告與吳倚豪為兄弟關係，吳倚豪
    經常性委託被告吳明勳管理公司人事、員工作息，甚至被告
    並無固定薪資，可認被告應屬管理階層，難謂對公司牛樟木
    之來源不清楚或是毫無參與。又被告於搜索時，主動提出汎
    亞營造股份有限公司發票一張，而汎亞營造股份有限公司販
    售之漂流木價格每公噸25元，但據上昇國際資產股份有限公
    司黃竹戊、龔毅晉之證述，於台南市○市區○○街00號廠房所
    查扣之牛樟木，係向鑫大埔生技公司以每公噸新台幣15、16
    萬元購入，顯然是以合法之發票，掩飾非法之犯行，且該發
    票就是由吳明勳所提出，本件被告（即吳明勳）參與違法森
    林法、故買贓物，犯罪嫌疑重大。又鑫大埔生技公司主要負
    責人吳倚豪尚未到案，且汎亞營造股份有限公司究竟有無販
    賣漂流木與鑫大埔生技公司，亦尚未釐清，加上被告否認犯
    行，有事實足認被告有偽造、變造證據，及勾串共犯或證人
    之虞，有刑事訴訟法笫101條第1項第2款羈押之原因。考量
    本件盜伐之牛樟木至少高達720公噸，規模甚大，伐害臺灣
    森林及生態環境，雖然被告當選村長，並於103年12月25日
    宣示就職，但依比例原則，公益性之考量，本院認為本件非
    予羈押，顯難進行追訴、審判，而有羈押之必要，應予羈押
    ，並禁止接見通信」，從而，本院以前述理由裁定請求人羈
    押禁見，難謂有何違法或不當之處。
　4.本院業已依法訂期於110年12月24日傳喚請求人到庭，給予
    陳述意見之機會，因之審酌本件請求人於上開刑事案件始終
    否認犯嫌，並未認同檢察官之指訴，亦未參與上開刑事案件
    之購買漂流木之相關事宜，也從未介紹漂流木、牛樟木及牛
    樟芝，更未參與牛樟木之交易，其所為管理員工，指揮監督
    或提領公司帳戶款項，僅屬人事管理，難認與購入盜伐之山
    材牛樟木有何關係，請求人係因同案被告之告知，始能提出
    相關文件，尚難以此遽論其對扣案牛樟木之來源及數量知之
    甚詳等情。又請求人受羈押時年近40歲，於103年11月29日
    當選嘉義縣大埔鄉和平村村長，因本案涉嫌違反森林法案件
    ，遭受羈押期間為56日，期間均禁止接見通信，除身體自由
    受到禁錮外，亦無法與親友聯絡，請求人甫當選村長公職，
    即於103年12月20日遭羈押，多受外界質疑，受到選民關切
    精神壓力，另身體不適，痛風、高血壓屢屢發作，羈押禁見
    期間所致精神上痛苦、名譽之減損程度甚鉅，兼衡本院法官
    所為羈押裁定並無違法及不當情節，再斟酌請求人羈押期間
    所減少之薪酬損失，暨其為崑山科技大學不動產經營系畢業
    之智識程度及其本身非具有重大過失之可歸責事由等一切情
    狀，認為以補償請求人每日5千元為適當，核計本件應准予
    補償請求人28萬元（5千元x56日=28萬元）。
據上論斷，應依刑事補償法第1條第1款、第6條第1項、第17條第
1項後段，決定如主文。
中　　華　　民　　國　　111 　年　　2 　　月　　25　　日
　　　　　　　　　刑事第十六庭  法　官　盧鳳田
以上正本證明與原本無異。
如不服本決定，應於決定書送達後20日內，以書狀敘述理由，向
本院提出聲請覆審狀。
　　　　　　　　　　　　　　　　書記官  洪筱喬
中　　華　　民　　國　　111 　年　　2 　　月　　25　　日